臺灣桃園地方法院民事判決　九十年訴字第二二九四號
　　原　　　告　乙○○
　　　　　　　　丙○○
　　被　　　告　甲○○
右當事人間請求損害賠償事件，經原告提起刑事附帶民事訴訟，由本院刑事庭裁定移
送前來（九十年度交附民字第八三號），本院判決如左：
    主    文
原告之訴駁回。
訴訟費用由原告乙○○負擔十分之六；餘由原告丙○○負擔。
    事    實
一、聲明：
  (一)被告應給付原告乙○○新台幣（下同）三百零一萬八千七百元，及自起訴狀繕本
    送達翌日起至清償日止，按年息百分之五計算之利息。
  (二)被告應給付原告丙○○一百七十一萬八千七百元，及自起訴狀繕本送達翌日起至
    清償日止，按年息百分之五計算之利息。
二、陳述：
  (一)被害人鄭澄清為原告乙○○之夫及原告丙○○之養父，其於民國（下同）九十年
    一月十一日上午十時四十分許，行經設有閃光號誌之桃園縣八德市○○街口、介
    壽路口，欲沿該交岔路口穿越介壽路，然於其步行至中間車道線時，適有被告駕
    駛車號ＬＦ－○一七一號自小客車自大溪方向沿介壽路往八德方向行駛至該處，
    被告明知行經設有閃光號誌之交岔路口時應減速慢行、注意車前狀況，並隨時採
    取必要安全措施，竟疏未注意車前狀況，貿然行進致撞及被害人，被害人因此受
    有腹部鈍挫傷，造成出血性休克，送醫不治。經送請桃園縣區車輛行車事故鑑定
    委員會鑑定，認被告駕駛自小客車疏未注意車前狀況為主要肇事原因，核被告所
    為，顯觸犯刑法第二百七十六條第一項之過失致死罪，案經公訴人提起公訴。
  (二)本件行車事故鑑定委員會雖依處理員警所繪交通事故報告表及被告之筆錄判定「
    被害人未注意左右來車小心橫越馬路同為肇事之原因」，然此一判定殊嫌草率與
    不公。依交通事故調查報告表所繪製之現場圖觀之，被告所駕駛之肇事自小客車
    並無煞車痕跡，而被害人之雨傘最先掉落在大綸街和介壽路（原告誤載為八德路
    ）路口之內側車道，顯見最初撞及點應是在大綸街與介壽路口，而被害人當初是
    在路口依現場路況和交通號誌判斷可橫越馬路始行穿越，且已行進至內側車道處
    ，依道路交通安全規則之規定，被害人已有優先路權，孰料，被告殊未注意車前
    狀況，且以時速五十公里以上之速度疾駛，致閃避不及而在路口撞上被害人，此
    可自雨傘掉落處距離肇事自小客車尾部十六點二公尺之遠，若連同車身計算在內
    則有十八點六公尺之遙，被告雖辯稱斯時之車速僅三十公里且有作減速之動作，
    然以現今車輛皆有ＡＢＳ煞車防鎖死系統，應得安全穩定有效之減速，輔以汽車
    煞車距離、行車速度及道路摩擦係數對照表所定換算車速，被告於肇事時之車速
    至少在五十至六十公里，甚至更快。再者，由事故現場未有煞車痕跡來判斷，顯
    見被告在撞及被害人之際或之前並未有減速之動作，綜上足認肇事主因為被告殊
    未注意車前狀況，且於行經交岔路口未依閃光號誌減速慢行，被害人應無過失可
    言。
  (三)按因故意或過失，不法侵害他人之權利者，負損害賠償責任。不法侵害他人致死
    者，對於支出醫療費及增加生活上需要之費用或殯葬費之人，亦應負損害賠償責
    任。被害人對於第三人負有法定扶養義務者，加害人對於該第三人亦應負損害賠
    償責任。不法侵害他人致死者，被害人之父、母、子女及配偶，雖非財產之損害
    ，亦得請求賠償相當之金額。民法第一百八十四條第一項，第一百九十三條第一
    項、第二項，第一百九十四條定有明文。原告二人所請求之損害賠償金額及計算
    之方式如下：
  1.殯葬費用：
    本案因被告之過失加害行為以致被害人死亡，由於被害人為榮民身分，加以原告
    二人仍為大陸人士，尚未取得臺灣之居留許可，依法原告二人繼承被害人之遺產
    需於繼承開始三年內書面向被繼承人住所地為繼承之表示，於此期間雖繼承人已
    為書面繼承表示，但主管機關行政院國軍退除役官兵輔導委員會於繼承開始之時
    即全面接管被害人之全數遺產，並自遺產中代支付殯葬費用二萬元，此一殯葬費
    用亦從原告所得領取之遺產中逕行扣除，爰請求被告給付原告乙○○、丙○○殯
    葬費各一萬元。
  2.扶養費用：
    另因被告二人大陸人士，在台無法工作，平日生活皆賴被害人供養，被害人對原
    告二人負有法定扶養義務，依被害人亡故時為七十七歲，以內政部統計處所公布
    八十二年臺灣地區簡易生命表男性平均餘命尚有七點八年，以其餘年尚有八，及
    八十九年度個人綜合所得稅受扶養親屬每人之免稅額七萬四千元計算，扣除中間
    利息，則原告每人得請求扶養費之損失五十萬八千七百元。
  3.精神慰撫金：
    原告乙○○不識字，在大陸期間亦未工作，而原告丙○○則為國中畢業，來台前
    在大陸從事工廠生產線之作業員，渠等來台期間，因受限於法令未有中華民國國
    籍，皆無法工作，僅以被害人微薄之積蓄及退除役士官兵依法得請領之退休金勉
    強度日。若被害人未因系爭車禍事故身亡，原告二人勢將取得中華民國國籍而成
    為榮眷，原告丙○○即得外出工作，而原告乙○○雖無學歷智識而難有工作謀生
    能力，但仍可因陸海空軍軍士退伍除役給予發放辦法第九條規定，按月向國家支
    領半俸，而被害人於生前每月得領之退休俸為一萬八千零二十三元，亦即原告乙
    ○○每月可向國家支領九千零十一元。被告若無肇事致被害人亡故，依臺灣地區
    簡易生命餘命表被害人尚得存活七點八年，而乙○○（三十七年七月廿六日出生
    ）於八年後預期被害人自然死亡時為六十三歲，生命餘命尚有十八年以上，則其
    預期之直接損失即計達一百九十四萬六千三百七十六元，乙○○除受此具體之財
    產損失而無法向國家再行請求外，亦因未來生活無著難以維持，精神所遭受打擊
    更甚於平常人遭逢此景之困處，爰依法請求被告給付原告乙○○二百五十萬元，
    原告丙○○一百二十萬元之精神慰撫金。
    以上三項合計為被告應給付原告乙○○三百零一萬八千七百元；給付丙○○一百
    七十一萬八千七百元。
三、證據：提出戶籍謄本、汽車煞車距離、行車速度及道路摩擦係數對照表、內政部
    統計處公布八十二年之臺灣地區簡易生命表、內政部入出境管理局（九十）境居
    和字第一六八九三號函影本、收養公證書影本、原告二人之大陸人士身份證明影
    本、被害人退除役官兵俸金發放通知單影本各一件為證，並聲請向行政院國軍退
    除役官兵輔導委員會函查該機關自被害人遺產中支出之殯葬費用金額。
乙、被告方面：
一、聲明：如主文所示。
二、陳述：
  (一)查本案案發地係接近一無號誌之丁字路口快車道上，案發當時被告駕車於內側快
    車道上正常行駛，該時天雨，被害人鄭澄清撐傘橫越馬路，行走至快、慢車道之
    分道線上時，應係見即被告車輛即將駛至，乃站立停止於車道分道線上，被告於
    四、五公尺前已見被害人站立於車道中央乃減速，詎被害人可能見及被告減速誤
    以為被告欲禮讓伊先行，即跨步前進，致遭被告車輛碰撞，送醫後方不治身亡，
    是被告有無過失即不無疑義，爰依刑事卷證資料分述如後：
  1.依現場照片所示，被告車輛嗣停止之位置係位於內側快車道上，距中央分隔島約
    五十公分，距快、慢車道分道線約一公尺之處，加以車輛車頭並無歪斜之狀況，
    顯見被告於見及被害人站立車道分道線上時，已預作閃避並趨向中央分隔島行駛
    ，並非未注意車前狀況，嗣後雖仍撞及被害人，然係有被告所不得預免之臨時變
    故而生，被告應已盡注意之義務。
  2.次依警方道路交通事故調查報告表之現場圖及現場照片可知，被害人遭碰撞處應
    為第一隻拖鞋遺留地而非原告所述之雨傘掉落地，蓋雨傘乃係持於手上，而與地
    面有一高度差，其掉落時自會有飄移現象，是不能以掉落地為準。再自第一隻拖
    鞋遺留地係車道中間，且距大綸街、介壽路口約有三至四公尺距離，顯見被害人
    並非自岔路口前通過道路，而係於有中央分隔島不得跨越處橫越馬路，且撞及點
    係在快車道中央部分，則依路權之概念，被告所駕汽車並無侵害被害人路權，反
    係被害人侵犯被告之路權。
  3.再者，本案案發地並非行人得跨越通行之處，該處亦無行人穿越道路或陸橋之狀
    況，被害人予以跨越，其就本案事故之發生應負絕大責任。至本案被告正常行駛
    於道路上，並無違反交通規則之情形，是於見及被害人站立於車道上時，減速通
    過，行為上亦未有不當之處，被告既於行人不得跨越之車道上見及已停止立於車
    道外之行人，於信賴行人會注意且自身無違規之情形下，減速通行，應已盡注意
    之義務而有「信賴原則」之適用，是本件被告應無過失。
  4.據上，本案被害人受撞擊處既係四線車道內側快車道之中央，而被告並無任何違
    規之情事，且於見及被害人站立於快、慢車道分道虛線上時，即為減速行使，顯
    見被告已盡注意義務而應無過失。是原告之請求乃無理由明甚。
  (二)次按損害之發生或擴大，被害人與有過失者，法院得減輕賠償金額或免除之，民
    法第二百十七條第一項定有明文。退步言之，本件被告縱確對車禍事故之發生有
    過失責任，惟被害人鄭澄清於行人所禁止穿越之設有劃分島之路段穿越道路，而
    有為道路交通安全規則地一百三十四條第一項第二款之規定，並有違犯道路交通
    管理處罰條例第七十八條第一項第三款之規定，是其就損害之發生顯與有過失，
    臺灣省桃園縣區車禍行車事故鑑定委員會九十府車鑑桃字第九○○一五五號鑑定
    意見書亦同此認定。
  (三)本件原告等自認渠等並非支付殯葬費之人，而係由訴外人行政院國軍退除役官兵
    輔導委員會所支付，顯見原告等並非適格之請求權人，所為請求即乏依據。
  (四)原告另主張所謂法定扶養費用之損害賠償云云，惟查：
  1.就原告乙○○部分：
    (1)夫妻互負扶養義務固為民法第一千七百十六條之一所明定，且其受扶養之順序
      同於直系血親尊親屬。復按同法第一千一百十七條之規定，配偶之受扶養係以
      不能維持生活為限，是本件原告乙○○有如何不能維持生活之狀況，依法原告
      應負舉證之責。
    (2)次查本件原告乙○○係三十五年七月廿六日生，時年五十五歲，依勞動基準法
      之規定，伊距法定強制退休年齡尚有五年，據此自可推知伊係有工作及謀生能
      力之人。而鄭澄清生前本無職業，且本件事故發生時已年逾七十七歲，且依八
      十七年之國民平均餘命表所示，臺灣省地區男性之平均壽命為七二點二六歲，
      是本件應係原告乙○○對鄭澄清負扶養義務，而非鄭澄清對支付扶養義務至明
      ，足證本件原告之請求應無理由。
  2.就原告丙○○部分：
    (1)原告丙○○為成年人，依法鄭澄清對之並無法定扶養義務，所為請求乃無理由
      。
    (2)按扶養之程度，應按受扶養權利者之需要，與負扶養義務者之經濟能力及身分
      定之，民法第一千一百十九條定有明文。本件鄭澄清已年逾七十七歲，且亦無
      工作及職業，是依前開法文之規定，縱鄭澄清對原告丙○○有扶養之義務，惟
      就伊所得為扶養之程度自應斟酌鄭澄清之經濟及身分另為審認。且原告等亦應
      就該等事項負舉證之責任至明。
  (五)又查本件被告現亦因經商失敗，對外負欠達千餘萬元之債務尚未清償，且家中復
    有妻子兒女等須扶養；加之以受經濟不景氣之影響，根本謀職無路，是本件被告
    生活困頓之情實不下於原告，原告所請求之慰撫金著實過高，而非被告所可負擔
    ，爰請准予依法酌減。
  (六)末查本件原告自承業請求強制汽車責任保險之死亡給付，是就該等所領得金額一
    百四十萬元，依強制汽車責任保險法第三十條之規定，自應加以扣減。
三、證據：提出肇事鑑定委員會鑑定意見書影本、八十七年臺灣地區簡易生命表各一
    件為證。
丙、本院依職權調取本院九十年度交易字第二六四號刑事卷宗。
    理      由
一、按「侵權行為依損害發生地之規定。」臺灣地區與大陸地區人民關係條例第五十
    條前段定有明文。經查，本件侵權行為之損害發生地在臺灣地區，是應以臺灣地
    區之法律為本件之準據法，合先敘明。
二、本件原告起訴狀係請求被告應給付原告乙○○一百四十五萬八千七百元，給付原
    告丙○○一百二十五萬八千七百元，及均自起訴狀繕本送達翌日起至清償日止，
    按年息百分之五計算之利息；繼於本院審理中擴張聲明為被告應給付原告乙○○
    三百零一萬八千七百元，原告丙○○一百七十一萬八千七百元，及均自起訴狀繕
    本送達翌日起至清償日止，按年息百分之五計算之利息，此係擴張應受判決事項
    之聲明，核與民事訴訟法第二百五十五條第一項第三款規定相符，應予准許。
三、原告主張被告於九十年一月十一日上午十時四十分許，駕駛車號ＬＦ－○一七一
    號自小客車，沿桃園縣八德市○○路由大溪往八德方向內側車道行駛，途經大綸
    街、介壽路口時，疏未注意車前狀況及行經設有閃光號誌之交岔路口時應減速慢
    行之規定，撞及適行經該處之行人即原告之被繼承人鄭澄清，致鄭澄清因受有腹
    部鈍挫傷，造成出血性休克，送醫不治。原告乙○○及丙○○分別為被害人鄭澄
    清之妻及養女，得依侵權行為之規定，請求被告賠償(一)原告乙○○及丙○○殯葬
    費各一萬元，扶養費各五十萬八千七百元，(二)原告乙○○精神慰撫金二百五十萬
    元，原告丙○○精神慰撫金一百二十萬元，及均自起訴狀繕本送達翌日起至清償
    日止，按年息百分之五計算之利息。被告則以(一)本事故之發生，係鄭澄清自設有
    中央分隔島不得跨越處，逕行橫越馬路所致，伊並無過失；(二)退步言之，伊縱有
    未注意車前狀況之過失，然被害人鄭澄清於行人所禁止穿越及設有劃分島之路段
    穿越道路，其就損害之發生顯與有過失；(三)再殯葬費係由訴外人行政院國軍退除
    役官兵輔導委員會所支付，原告顯非適格之請求權人；(四)原告乙○○既請求被告
    賠償扶養費，自應就其有如何不能維持生活之狀況，負舉證之責，況原告乙○○
    時年五十五歲，而鄭澄清生前本無職業，且本件事故發生時已年逾七十七歲，是
    應係原告乙○○對鄭澄清負扶養義務，而非鄭澄清對支付扶養義務至明，另被告
    丙○○原告丙○○為成年人，依法鄭澄清對之並無法定扶養義務；(五)原告所請求
    之慰撫金著實過高，非被告所可負擔；(六)末查原告自承業請求強制汽車責任保險
    之死亡給付，是就該等所領得金額一百四十萬元，依強制汽車責任保險法第三十
    條之規定應予扣減等語置辯。
四、查被告於九十年一月十一日上午十時四十分許，駕駛自小客車，沿桃園縣八德市
    ○○路由大溪往八德方向內側車道行駛，撞及適行經該處之行人鄭澄清，致鄭澄
    清傷重死亡，而原告乙○○、丙○○分別係因被害人鄭澄清之配偶及養女等情，
    為兩造所不爭執，並有原告所提出之戶籍謄本、收養公證書各一件為證，而被害
    人確因本件車禍受傷死亡，復經臺灣桃園地方法院檢察署檢察官督同法醫師相驗
    屬實，製有勘驗筆錄、驗斷書、相驗屍體證明書附於臺灣桃園地方法院檢察署九
    十年度相字第一一三號相驗卷可按，此部分原告主張之事實堪信為真實。
五、原告復主張被告駕駛自小客車行經設有閃光號誌之交岔路路口，疏未注意車前狀
    況及減速慢行，致撞及沿大綸街、介壽路交岔路口穿越馬路之行人鄭澄清等語，
    被告則辯稱被害人在設有中央分隔倒不得跨越處，逕行橫越馬路，伊在四、五公
    尺前看到被害人站立於快、慢車道分道線，即減速慢行，孰料被害人突然前進，
    致伊猝不及防，乃撞上被害人機車等語。是本件首應審究者厥為系爭車禍之撞擊
    點何在？經查，依警方繪製之道路交通事故調查報告表之現場圖及現場照片可知
    ，現場掉落物有被害人於事發時手持之雨傘一把與穿著之拖鞋二隻，原告雖主張
    系爭車禍之撞擊點為雨傘掉落處即大綸街與介壽路之交岔路口，惟查，雨傘係持
    於手上，與地面有一高度差，其掉落時自會有飄移現象，是不能以雨傘掉落地為
    準，而應以由大溪往八德方向遺留之第一隻拖鞋所在位置即介壽路二段一五○五
    之一號前之內側車道為撞擊點為當，是原告主張被告有行經設有閃光號誌之交岔
    路口，疏未減速慢行之過失云云，容有誤會。次查，被告於本院審理中自承其於
    事故發生時之車速約三十公里，在四、五公尺前看到鄭澄清，當時他人站立於快
    、慢車道之分道線上，伊減速通過，然鄭澄清突然往前走等語，則依被告所述，
    其當時車速僅三十公里，在四、五公尺前即見車前有被害人鄭澄清欲橫越道路，
    應有相當時間即時應變，隨時採取必要安全措施，以防危險發生，而當時雖有小
    雨，然視線良好，有交通部中央氣象局九十年六月二十七日中象參字第九００三
    一八四號函附氣象資料附於本院九十年度交易字第二六四號刑事卷足稽，被告既
    已知車前有被害人鄭澄清欲橫越馬路，且有相當時間應變，猶貿然前行致肇本件
    車禍，其未注意車前狀況甚明，是被告辯稱系爭事故之發生，係鄭澄清自不得跨
    越之路段，逕行橫越馬路所致，伊並無過失云云，委無足採。
六、按汽車行駛時，駕駛人應注意車前狀況，隨時採取必要之安全措施，道路交通安
    全規則第九十四條第三項定有明文，被告為領有駕駛執照之人，自應遵守上開規
    定，謹慎駕車以防危險發生，而參之當時天候雨、日間自然光線、路面溼潤、道
    路無缺陷、無障礙物等情況，並無不能注意之情形，此有道路交通事故調查報告
    表附於前開刑事卷足憑，被告竟疏於注意車前狀況，貿然前行，致遇被害人徒步
    穿越道路時，無法採取必要之安全措施，而引起本件車禍，被告之行為自有過失
    。又肇事現場為設有劃分島之路段，此觀道路交通事故調查報告表所附之現場圖
    自明。按在設有劃分島之路段，行人不得穿越道路，道路交通安全規則第一百三
    十四條第三款定有明文。查被害人疏未注意在設有劃分島不得跨越之路段，貿然
    穿越馬路行至被告之車道，以致肇事，其有違反上開道路交通安全規定之注意義
    務，對本件車禍之發生亦應負過失責任。本件車禍肇事責任經臺灣桃園地方法院
    檢察署送請臺灣省桃園縣區車輛行車事故鑑定委員會鑑定，亦為相同之認定，有
    前開鑑定委員會鑑定書一紙附於刑事卷可稽。雖被害人亦與有過失，但並不影響
    被上訴人所應負之過失責任，而被害人係因本件車禍受傷死亡，車禍之發生又係
    因被告未注意車前狀況並採取必要安全措施之過失行為所致，被告之過失行為與
    被害人之死亡結果間，即具有相當因果關係。
七、按因過失，不法侵害他人之權利者，負損害賠償責任；不法侵害他人致死者，對
    於支出殯葬費之人，應負損害賠償責任；被害人對於第三人負有法定扶養義務者
    ，加害人對於該第三人亦應負損害賠償責任；被害人之父、母、子女及配偶，雖
    非財產上之損害，亦得請求賠償相當之金額，民法第一百八十四條第一項前段、
    第一百九十二條、第一百九十四條分別定有明文。本件原告乙○○之夫、原告丙
    ○○之養父鄭澄清為被告駕駛自小客車撞傷致死，原告自得依法請求被告賠償其
    損害，茲就原告請求被告賠償所支出之殯葬費，不能受被害人扶養之損害，及精
    神上所受之損害即慰撫金，是否有理，分述於下：
　1.殯葬費部分：
    原告主張其因被害人死亡支出殯葬費二萬元，被告則辯稱：該筆殯葬費用係由行
    政院國軍退除役官兵輔導委員會支出云云。經查，系爭殯葬費用二萬元係由行政
    院退除役官兵輔導委員會自被害人鄭澄清之遺產中代支付，此有行政院退除役官
    兵輔導委員會桃園縣榮民服務處九十一年一月二十五日（九一）桃縣榮處字第四
    五五號函所附之殯葬費收據四紙在卷可稽。按繼承，因被繼承人死亡而開始；繼
    承人自繼承開始時，除本法另有規定外，承受被繼承人財產上之一切權利、義務
    ，民法第一千一百四十七條、第一千一百四十八條前段定有明文。本件被繼承人
    鄭澄清於九十年一月十二日死亡，自斯時起其所有之遺產即應由繼承人即本件原
    告乙○○、丙○○承受，而系爭殯葬費係由行政院國軍退除役官兵輔導委員會自
    原告所繼承之遺產支出，應可認係由原告二人所支出，從而，原告乙○○、丙○
    ○請求被告各給付殯葬費一萬元，於法尚無不合。
　2.扶養費部分：
    (1)原告乙○○部分：
      I按夫妻互負扶養之義務，其負扶養義務之順序與直系血親卑親屬同，其受扶
        養權利之順序與直系血親尊親屬同。受扶養權利者，以不能維持生活而無謀
        生能力者為限。前項無謀生能力之限制，於直系血親尊親屬不適用之，民法
        第一千一百十六條之一及第一千一百十七條分別定有明文，是夫妻互受扶養
        權利之順序，既與直系血親尊親屬同，自不以無謀生能力為必要，最高法院
        七十九年度台上字第二六二九號判例參照。原告乙○○為大陸人士，原係家
        管，未曾就學，不識字，於八十四年三月二十二日與被害人鄭澄清結婚後來
        台依親，亦未出外工作等情，為原告所主張，並為被告所不爭，堪認原告乙
        ○○非憑扶養不能維持生活，是依前開說明，被害人鄭澄清對於原告乙○○
        自負有扶養之義務。
      II次按民法第一百九十二條第二項規定：被害人對於第三人負有法定扶養義務
        者，加害人對於該第三人亦應負損害賠償責任。依此規定請求加害人一次賠
        償扶養費用，須先認定被害人於可推知之生存期內，應向第三人支付扶養費
        用之年數及其歷年應付之數額，並就歷年將來應付之數額，各以法定利率為
        標準，依霍夫曼式計算法，扣除各該年以前之利息，俾成歷年現在應付之總
        數以為賠償額，最高法院二十九年度附字第三七九號判例參照。本件被害人
        鄭澄清為十三年一月十日生，於九十年一月十二日死亡時為七十七歲，原告
        乙○○為三十五年七月二十六日生，於被害人鄭澄清死亡時為五十四歲，則
        原告主張依八十二年臺閩地區歷年簡易生命表，鄭澄清餘命年數為七點八年
        ，乙○○之餘命年數為十八點六七年，依前述說明，自應以被害人鄭澄清之
        餘命年數為基準，及八十九年財政部所頒佈扶養親屬寬減額七萬四千元為其
        每年受扶養金額之基準，計算應支付乙○○之扶養費用。
      III又依民法第一千一百十四條第一款直系血親相互間互負扶養之義務，即原告
        乙○○與原告丙○○間亦互負扶養義務，而原告丙○○為六十一年五月二十
        日出生，係成年人，本應與被害人鄭澄清共同對原告乙○○負扶養義務（原
        告丙○○有扶養能力後述），從而，依年別單利百分之五複式霍夫曼係數表
        計算法計算，扣除中間利息後，原告乙○○得一次請求被告賠償之扶養費應
        為二十三萬八千四百九十四元【計算式為：７４０００＊〔５．00000
        000＋（６．00000000－0．00000000）＊０．８〕＊
        １／２＝２３８４９４（小數點以下四捨五入）】。
    (2)原告丙○○部分：
      查被害人鄭澄清為原告丙○○之養父，依民法第一千一百十四條規定，對其固
      負有扶養義務。惟按受扶養權利者，以不能維持生活而無謀生能力者為限，民
      法第一千一百十七條第一項定有明文。是如直系血親卑親屬非不能維持生活且
      無謀生能力時，即不得請求直系血親尊親屬扶養之。原告丙○○以其為大陸人
      士，來台無法工作為由，主張被告應賠償其扶養費。惟查，原告丙○○係六十
      一年五月二十日出生，於鄭澄清死亡時，業已成年，本應有扶養被害人之義務
      ，在台期間固受限於法令之規定而無法工作，然其因被害人身故，將無法再申
      請居留，勢將返回大陸，查原告丙○○自承其為國中畢業，畢業以後在大陸從
      事工廠生產線之作業員等語，又衡諸原告丙○○目前正值青年，自難認其已達
      不能維持生活而無謀生能力之程度，被害人對原告丙○○即未負有法定扶養義
      務，從而原告丙○○請求被告賠償扶養費五十萬八千七百元，洵屬無據。
  3.精神慰撫金部分：
    查原告乙○○為大陸人士，與被害人鄭澄清結褵五年餘，來台依親期間，逢此鉅
    變，致中年喪偶，天人永隔，而原告丙○○為原告乙○○之女，於八十八年七月
    二十日始為被害人所收養，嗣來台與被害人及原告乙○○同住；又原告乙○○未
    曾就學，不識字，現已返回大陸，而原告丙○○為國中畢業，來台前在電子公司
    從事工廠生產線之作業員，被告則係國小畢業，目前打零工維生，名下並無財產
    ，且對外負欠達千餘萬元之債務尚未清償等情，業經兩造分別陳明在卷，並為對
    造所不爭。本院斟酌原告因被告之過失行為致被害人受傷死亡所受之痛苦程度及
    兩造之身分、地位、經濟能力等一切情況，認原告乙○○、丙○○所受之非財產
    上損害，分別以六十萬元及三十萬元為相當，原告請求精神慰撫金於此範圍內，
    應予准許，逾此範圍之請求，為無理由。
  4.綜上，原告所得請求賠償之金額如下：原告乙○○得請求殯葬費用一萬元、扶養
    費二十三萬八千四百九十四元及精神慰撫金六十萬元，共八十四萬八千四百九十
    四元；原告丙○○得請求殯葬費用一萬元及精神慰撫金三十萬元，共三十一萬元
    。
八、又損害之發生或擴大，被害人與有過失者，法院得減輕賠償金額，或免除之，民
    法第二百十七條第一項定有明文。而民法第一百九十二條第一項規定不法侵害他
    人致死者，對於支出殯葬費之人，亦應負損害賠償責任，係間接被害人得請求賠
    償之特例，此項請求權，自理論言，雖係固有之權利，然其權利係基於侵權行為
    之規定而發生，自不能不負擔直接被害人之過失，倘直接被害人於損害之發生或
    擴大與有過失時，依公平之原則，亦應有民法第二百十七條過失相抵規定之適用
    ，此經最高法院七十三年台再字第一八二號判例著有明文。本件被告駕駛自小客
    車固有未注意車前狀況並採取必要之安全措施之過失行為，但被告係在遵行之車
    道行駛，被害人在設有劃分島之路段，本不應穿越馬路，且於穿越時又未注意來
    往車輛逕行通過，行至被告所駕駛之車道，始為被告之自小客車撞上，顯然被害
    人之穿越馬路不當應係本件車禍發生之肇事主因，本院斟酌雙方之過失程度，認
    被害人應負有百分之六十之過失責任，被告應負百分之四十之過失責任。原告請
    求被告賠償扶養費及精神慰撫金，係本件車禍之間接受害人，自應承擔被害人就
    損害之發生所應負之百分之四十之過失責任，爰減輕被告百分之六十之賠償金額
    ，以示公允，則被告應賠償原告乙○○之金額為三十三萬九千三百九十八元，應
    賠償原告丙○○之金額為十二萬四千元。
九、再按保險人依本法規定給付之保險金，視為加害人或被保險人損害賠償金額之一
    部分；加害人或被保險人受賠償請求時，得扣除之，強制汽車責任保險法第三十
    條定有明文。本件被害人鄭澄清因系爭車禍死亡，其繼承人因汽車強制責任顯而
    領得保險賠償金一百四十萬元，此經原告自認在卷（見本院九十一年二月六日言
    詞辯論筆錄），揆諸前開說明，原告受領之一百四十萬元視為損害賠償金額之一
    部分，被告受賠償請求時，自得扣除之，而原告受領之保險金額既逾其得請求被
    告賠償之損害額，則原告所得請求賠償之損害已獲填補，從而，原告之訴為無理
    由，應予駁回。
十、本件事證已臻明確，兩造其餘攻擊防禦方法及所為之立證，核與判決之結果不生
    若何影響，爰不逐一論究，併此敘明。
十一、據上論結，本件原告之訴為無理由，依民事訴訟法第七十八條、第八十五條第一
    項但書，判決如主文。
中　　　華　　　民　　　國　　九十一　　年　　　三　　　月　　二十二　　日
                                臺灣桃園地法院民事第二庭
~B法　　　官　劉佩宜
右為正本，係照原本作成。
如對本判決上訴，須於判決送達後廿日內向本院提出上訴狀
中　　　華　　　民　　　國　　九十一　　年　　　三　　　月　　二十五　　日
~B法院書記官　徐永本
